臺灣士林地方法院刑事判決　　　　　　 93年度交易字第118號
公　訴　人　臺灣士林地方法院檢察署檢察官
被　　　告　丙○○
選任辯護人　丁○○
　　　　　　戊○○律師
　　　　　　甲○○律師
上列被告因過失傷害案件，經檢察官提起公訴（93年度偵字第
2234號），本院判決如下：
    主  文
丙○○因過失傷害人，處拘役拾日，如易科罰金，以佰元折
算壹日。
    事  實
一、丙○○於民國92年10月30日下午7 時30分許，騎乘車牌號碼
    BQC-003 號重型機車，沿臺北市○○區○○路東往西行駛，
    行經設有行車管制號誌之鄭州路與西寧北路交岔路口時，本
    應注意行經交岔路口時，其行進應遵守燈光號誌之指示，並
    應注意車前狀況，隨時採取必要之安全措施，而依當時天候
    晴，夜間有照明之市區○○路○○道路舖裝柏油且路面乾燥
    無缺陷、無障礙物、視距良好、行車管制號誌正常、有適當
    標誌等，並無不能注意之情形，竟疏於遵守燈光號誌管制而
    闖越紅燈逕行直駛，復未注意車前狀況，適有己○○所騎乘
    車牌號碼BNC-692 號重型機車沿西寧北路南往北方向行駛，
    於西寧北路與鄭州路交岔路口等停紅燈，見西寧北路南北向
    之號誌已轉換為綠燈隨即起步向前往北行駛，通過市○○道
    橋墩下方安全島而進鄭州路與西寧北路北側交岔路口時，丙
    ○○因前開疏失，見狀已閃避不及而撞擊己○○之機車車頭
    右側，致己○○人車倒地，因而受有左側鎖骨骨折及右側髕
    骨骨折等傷害。
二、案經告訴人己○○訴由臺北市政府警察局大同分局報請臺灣
    士林地方法院檢察署檢察官偵查起訴。
    理  由
一、訊據被告丙○○固坦認確於上揭時、地騎乘機車與己○○所
    騎乘之機車發生車禍，而肇致告訴人己○○受有傷害等情屬
    實，惟矢口否認有何過失傷害之犯行，辯稱：伊沒有超速，
    伊剛拿到駕照，不清楚時速，伊當時車速不是60公里，只有
    30、40公里左右，是告訴人己○○騎機車沿鄭州路西往東方
    向行駛，行經上揭交岔路口時，直接違規左轉西寧北路，而
    撞擊伊之機車云云。然查：
    (一)關於告訴人己○○騎乘機車於車禍前之行車方向，究係沿
      西寧北路南往北方向行駛，抑或沿鄭州路西往東方向直接
      左轉西寧北路乙節，經查：
      １告訴人己○○於92年10月30日警詢時供稱：伊車沿西寧
        北路南向北車道行駛至肇事處，當時伊人在等紅燈，等
        變綠燈（南向北之號誌），伊車起步行駛（見偵卷第39
        頁），嗣於92年12月15日於警詢中供稱：伊於上開時地
        由西寧北路南往北方向騎乘BNC-692 號重機車與丙○○
        騎乘BQC-003 號重機車由鄭州路東往西方向車禍（見偵
        卷第24頁），復於偵查中結證稱：伊那天從五股出發，
        從忠孝西路轉西寧北路直行，要直走回長安西路公司，
        伊在鄭州路、西寧北路口等紅綠燈，伊綠燈起步（見偵
        卷第66頁），嗣於本院審理時證稱：伊行車方向是從西
        寧北路準備往長安西路方向行駛，伊是先去五股回來時
        ，由忠孝橋下來，從牛肉麵街回轉西寧北路（見本院卷
        第58頁、68頁），經核告訴人己○○就其行車方向之供
        述，自警詢、偵查中及本院審理時，供述均屬一致，自
        堪以採信，足認其行車方向為西寧北路南向北行駛。
      ２被告丙○○於92年10月30日警詢時稱：伊車沿市○○道
        東向西外側車道行駛至肇事處，當時路口東向西之號誌
        燈是綠燈，等伊車過停止線，號誌變黃燈，伊車要直行
        ，伊有看到1 部機車BNC-692 號沿西寧北路南向北車道
        駛過來（見偵卷第38頁），復於92年12月29日警詢時稱
        ：伊騎乘BQC-003 號重機車由市○○道（東向西行駛）
        ，經西寧北路口當伊車在路中央時伊見有1 部重機車由
        市○○道（西向東行駛）直接左轉要進入西寧北路（見
        偵卷第31頁），嗣於本院時供稱：告訴人是從市○○道
        直接左轉西寧北路上（見本院卷第178 頁），是被告就
        告訴人之行車方向，所言前後不一，被告雖辯稱伊有跟
        車禍當時之警員稱告訴人違規左轉之事實，而現場圖係
        伊誤會警員之意思，警察問伊，告訴人是不是從這個方
        向來，沒有講明是西寧北路南往北方向，伊第1 次做筆
        錄，警察說的方向，伊就覺得對云云，然證人即92年10
        月30日為被告製作警詢筆錄之員警乙○○到庭結證稱：
        車禍當時被告沒有跟伊說告訴人之車是從市○○道西往
        東左轉西寧北路（見本院卷第110 頁），因證人乙○○
        與被告並無嫌隙，並無偏袒告訴人之理，其並到庭具結
        擔保其供述之真實性，且在負擔偽證罪之心理處罰狀態
        下證述其到場處理車禍案件之經過，依本件卷存證據資
        料並無任何積極證據足資證明證人上述證述係屬虛偽，
        亦無足以令人顯信證人之證述為不可採之品性證據或前
        科證據存在，自堪信證人之證言為真實，再參酌被告於
        車禍發生時已滿18歲，於大專就讀，依其年齡、學識，
        足以明瞭警察詢問之內容，應無就兩造行車方向發生誤
        認之虞，此外，倘依被告所供稱當時鄭州路東向西車流
        量大，該時號誌已轉換為黃燈之情狀判斷，告訴人如欲
        自鄭州路西往東直接違規左轉西寧北路，必須穿越車流
        量大之鄭州路東往西2 車道，平安穿越之難度甚高，況
        依被告所言，該時鄭州路東西向既已轉為黃燈，顯見西
        寧北路南北向即將自紅燈變為綠燈，告訴人如欲左轉西
        寧北路，依社會經驗判斷，自應於鄭州路網狀線處停車
        稍候，迨數秒後西寧北路南北向變為綠燈，再行通過，
        根本無庸冒險穿越鄭州路東向西之眾多車流，綜上，被
        告稱告訴人自鄭州路違規左轉西寧北路違規之辯解，與
        告訴人、證人所言不符，亦與常理相悖，洵不足採。
    (二)就本件車禍發生時，被告與告訴人之行車方向究竟何者為
      綠燈乙節，經查：
      １案發當時即92年10月30日（星期四）19時30分許，肇事
        路口鄭州路與西寧北路之號誌管制係採「重覆簡單二時
        相」運作，第一時相與第三時相為市○○道東西向通行
        ；第二時相及第四時相為西寧北路南北向對開，其週期
        為200 秒，第一時相至第四時相之秒數依序為75秒、45
        秒、40秒、40秒，以上各時相內含黃燈4 秒及全紅清道
        時間為3 秒，此有臺北市交通管制工程處94年4 月18日
        北市交工控字第09431415500 號函暨檢附之市○○道西
        寧北路口交通號誌時制表在卷可參（見本院卷第242-24
        3 頁），而肇事路口鄭州路與西寧北路交岔路口南北向
        路幅寬廣，距離為40.9公尺，東西向距離則為32.1公尺
        ，告訴人己○○騎乘車牌號碼BNC-692 號重型機車由西
        寧北路南向北須通過30.1公尺，方可駛至其指稱之碰撞
        處A 點，被告丙○○騎乘車牌號碼BQC-003 號重型機車
        由鄭州路東往西則需行駛16.6公尺，方可駛至其指稱之
        碰撞處B 點，告訴人己○○與被告丙○○所指之碰撞處
        有A 點與B 點之不同，2 點間之距離為4.2 公尺等情，
        業據本院於94年4 月6 日至肇事現場履勘屬實，製有勘
        驗筆錄、相片在卷可憑（見本院卷第240-241 頁、第
        244-245 頁）。
      ２本件被告於警詢、偵查及本院審理時均稱其係騎車經過
        鄭州路東往西方向之停止線，進入交岔路口時，發現東
        西向燈號由綠燈轉變為黃燈，是伊其所述，則其通過路
        口之時間尚有黃燈4 秒及紅燈3 秒即7 秒，被告就其行
        車速度則有60公里與30或40公里之說法，因被告自發現
        綠燈變黃燈之停止線處至其指稱之碰撞B 點，僅行駛16
        .6公尺之距離，如其時速為60公里，1 秒可行進16.6 7
        公尺，僅需1 秒即可到達碰撞處，2 秒即可通過該30.1
        公尺之交叉路口；倘其時速為30至40公里，每秒約行進
        8.33至11.11 公尺，約2 秒時間可到達碰撞處，不到4
        秒即可通過該路口；而告訴人於警詢、偵查及本院審理
        時均證稱其在西寧北路南往北方向停等紅燈，綠燈方起
        步，並於本院稱其等了30幾秒的紅燈，告訴人就其行車
        速度，亦有50公里與30或40公里之說法，因告訴人自西
        寧北路停止線處至其指稱之碰撞A 點，行駛30.1公尺之
        距離，如其時速為50公里，1 秒可行進13.89 公尺，因
        告訴人乃綠燈起步，速度係由0 開始，是其1 秒可行進
        速度較低於上開數字，至少需3 秒方可到達碰撞處，至
        少需4 秒可通過該40.9公尺之交叉路口；倘其時速為30
        至40公里，每秒行進8.33至11.11 公尺，至少需4 秒時
        間才可到達碰撞處，超過5 秒方可通過該路口，衡諸常
        情，倘告訴人西寧北路南向北行車方向號誌燈係紅燈，
        其欲通過40.9公尺之路口，所需之時間較長，通常於闖
        越鄭州路西向東車道後即應停在安全島及網狀線附近暫
        停，因鄭州路東向西車流量大，告訴人無法直接闖越，
        則告訴人何必干冒危險闖越紅燈，因闖越紅燈之結果仍
        須暫停等待鄭州路之車流空隙或號誌變換，是告訴人違
        反號誌管制可能性較低，且告訴人稱其在西寧北路等了
        30幾秒紅燈，亦與上揭第一時相與第三時相之情況相符
        ，蓋第一、三時相鄭州路東西向為綠燈，此時西寧北路
        南北向即為紅燈，第一、三時相鄭州路有68秒（75秒減
        去黃燈與紅燈7 秒）與33秒之綠燈，反之西寧北路至少
        有68秒與33秒之紅燈，是告訴人證稱之停等紅燈30幾秒
        與事實相符，其所稱行車方向號誌為綠燈乙節應較為可
        採。而依被告所稱之時速，不論係60公里或30至40公里
        ，倘號誌如被告所言剛變換為黃燈，被告尚有7 秒之充
        裕時間通過該32.1公尺之交叉路口，實無與告訴人發生
        碰撞之可能，再者，被告於警詢時稱係行駛於市○○道
        東向西外側車道（見偵卷第38頁），復於本院稱伊係行
        駛於兩線道中間（見本院卷第183 頁），然其指稱之碰
        撞B 處竟係鄭州路內側車道黃實線之左方（見本院卷第
        245 頁），已位於安全島網狀線之區塊內，被告自鄭州
        路東向西直行，理應於車道內發生碰撞，卻指稱於車道
        外方處為碰撞之處，自屬可疑，而告訴人於偵查中證稱
        伊車頭已過安全島之邊緣（見偵卷第66頁），亦與其指
        稱之碰撞A 點位置相符（見本院卷第244 頁），綜上，
        本院認告訴人之證述堪已採信，被告丙○○於肇事路口
        應係闖越紅燈無訛，是被告丙○○否認違反號誌管制云
        云，顯係卸責之詞，委不足取。
    (三)就本件車禍之發生，究係被告機車撞擊告訴人機車右前車
      頭，抑或告訴人機車撞擊被告機車左側油箱，經查：
      １告訴人於偵查中證稱：伊車前輪側面遭被告機車車頭撞
        倒（見偵卷第66頁），復於本院證稱：被告機車撞擊伊
        機車車頭右側（見本院卷第62頁），而告訴人之機車因
        本件車禍而導致右前車頭破裂、前叉向內凹之損害等情
        ，有交通事故補充資料表及車損相片附卷可參（見偵卷
        第37頁43頁、本院卷第134-135 頁），又告訴人因車損
        而更換前輪圈、前面板下蓋、前燈罩、煞車盤、前避震
        器等零件，亦有其提出之車輛維修單在卷足憑（見偵卷
        第72頁）；被告於偵查中係稱告訴人撞到伊機車油箱（
        見偵卷第68頁），於本院稱告訴人係朝著伊機車正撞，
        直接撞到伊小腿膝蓋部位，不然油箱不可能凹那麼大洞
        ，且伊車是向右倒下去，伊後來想，伊車是跨坐，車子
        往右邊倒下去，是伊的膝蓋撞到油箱（見本院卷第179
        頁），而被告之機車因本件車禍而導致前車頭大燈、前
        叉撞損內凹、油箱撞凹之損害，亦有交通事故補充資料
        表及車損相片附卷可參（見偵卷第37頁、45頁-47 頁、
        本院卷第136 頁）。
      ２本件被告與告訴人所騎乘之機車及車損位置，業據檢察
        官於93年3 月15日勘驗認：告訴人右側前方車頭受損處
        至地面約53公分，避震器距地面39公分。被告油箱上緣
        距地面85公分，下緣距地面70公分，輪胎最前端離地面
        約35公分等情，此有履勘筆錄及相片附卷可稽（見偵查
        卷第105-108 頁），因被告機車前輪胎最前端距地面之
        高度，與告訴人避震器距地面之高度相近，自有可能發
        生被告機車前輪胎撞擊告訴人機車右前車頭及避震器之
        可能（見偵卷第108 頁右上方之相片），且車禍現場相
        片中，告訴人機車與避震器連接之電線掉落（見本院卷
        第135 頁下方相片），顯見該處應有發生碰撞，電線方
        會脫離原先位置，是告訴人指稱之碰撞處與車損位置相
        符。又告訴人機車最前端為機車前輪，輪胎高度遠不及
        於被告機車油箱高度，不可能發生被告所指稱之告訴人
        機車撞倒伊機車油箱之情形（見偵卷第107 頁右上方相
        片），倘如被告所言，告訴人機車係撞倒伊小腿位置，
        油箱係被告膝蓋所撞凹，因被告傷勢為右膝、左小指、
        左臉擦傷（見偵卷第37頁、46頁），何以遭撞擊之被告
        左小腿並無任何傷勢，且被告左膝倘將金屬製之油箱撞
        凹，血肉之軀之左膝自不可能無損傷，是被告所稱之碰
        撞處與車損位置顯有未合，綜上，應以告訴人所言較為
        可採。被告雖辯稱因告訴人前輪卡死，足認告訴人機車
        正面撞擊被告機車云云，然輪胎卡死有多種可能性，機
        車避震器只要一邊變形或內凹，亦有可能發生輪胎無法
        順利轉動因而卡死之情形，並不以正面撞擊為導致前輪
        卡死之唯一發生原因，是被告之推論，顯屬率斷，不足
        採信。
    (四)被告丙○○於偵查中稱伊左側前方有1 台機車衝出來，伊
      看到他後踩煞車，對方也有煞車，伊再過去，就被對方左
      側撞到伊機車油箱（見偵卷第68頁），於本院履勘時亦指
      稱於肇事路口C 點已發現告訴人，於B 點發生碰撞，而C
      點與B 點之距離為5.8 公尺，並據本院勘驗屬實（見本院
      卷第240-241 頁），是被告於車禍發生前既已發現告訴人
      機車，並有超過5 公尺之距離可供閃避，被告應可避免本
      件車禍發生，被告卻未能採取必要之措施，顯見被告騎車
      未注意車前狀況，亦未能隨時採取必要之安全措施乙節甚
      明。
    (五)查告訴人己○○係因本件車禍受有左側鎖骨骨折及右側髕
      骨骨折之傷害，已據告訴人陳述綦詳，並經醫師驗明，有
      告訴人提出之臺北市立中興醫院甲種診斷證明書1 紙附卷
      可稽（見偵卷第28頁）。按汽車行駛時，駕駛人應注意車
      前狀況及兩車併行之間隔，並隨時採取必要之安全措施；
      又行駛至交岔路口時，應注意遵守燈光號誌之指示，道路
      交通安全規則第94條第3 項、第102 條第1 項第1 款分別
      定有明文。本件被告騎乘機車自應注意遵守上開規定，而
      依卷附道路交通事故調查報告表所載，當時天候晴，夜間
      有照明之市區○○路○○道路舖裝柏油且路面乾燥無缺陷
      、無障礙物、視距良好、行車管制號誌正常、有適當標誌
      等（見偵卷第40頁），並無不能注意之情形，竟疏於遵守
      號誌管制而闖越紅燈逕行直駛，復未注意車前狀況，以致
      肇事使告訴人受有傷害，被告顯有過失，被告過失之行為
      與告訴人前開傷害之間亦具有相當因果關係。臺北市車輛
      行車事故委員會，認被告涉嫌違反號誌管制，為肇事原因
      ，亦同本院認定，至於該鑑定意見認被告亦有超速行駛之
      肇事原因，此部分僅係被告在交通事故談話紀錄中自白而
      已，並無其他證據可佐，故尚難認被告有超速行駛之情。
      又覆議委員會認被告與告訴人雙方均違反號誌管制云云，
      惟該鑑定書在路權歸屬中，亦述「研判必有一方違反號誌
      管制，現場並無目擊證人目睹何者違反號誌管制，故均有
      涉嫌違反號誌管制之情」，則該覆議委員會係以現場無目
      擊證人，即推論雙方均涉嫌違反號誌管制，就告訴人行向
      從上揭本院之論述，尚無法推論告訴人有違反號誌管制之
      情，故該覆議委員會之鑑定意見認告訴人違反號誌管制，
      洵不足取。
    (六)綜上所述，本件事證已臻明確，被告未注意車前狀況並闖
      紅燈，致發生本件車禍造成告訴人受傷，顯有過失，所辯
      要屬卸責之詞，不足採信，其犯行堪以認定，應予依法論
      科。
二、核被告所為，係犯刑法第284 條第1 項前段之過失傷害罪。
    爰審酌被告前無肇事紀錄，此有臺灣高等法院被告全國前案
    紀錄表存卷可按，素行良好，及其過失之程度、事後尚未與
    告訴人達成和解賠償損害，告訴人所受之傷害等一切情狀，
    量處如主文所示之刑，並諭知易科罰金之折算標準，以資警
    惕。
據上論斷，應依刑事訴訟法第299 條第1 項前段，刑法第284 條
第1 項前段、第41條第1 項前段，罰金罰鍰提高標準條例第1 條
前段、第2條，判決如主文。
本案經檢察官曾勁元到庭執行職務
中　　華　　民　　國　　94　　年　　12　　月　　30　　日
                  刑事第四庭審判長法  官  林秀鳳
                                  法  官  周明鴻
                                  法  官  高雅敏
以上正本證明與原本無異。
如不服本判決，應於判決送達後10日內，向本院提出上訴狀。
                                  書記官  丁梅芬
中　　華　　民　　國　　94　　年　　12　　月　　30　　日
附錄本判決論罪科刑依據之法條：
中華民國刑法第284條：
因過失傷害人者，處6 月以下有期徒刑、拘役或5 百元以下罰金
，致重傷者，處1年以下有期徒刑、拘役或5百元以下罰金。
